臺灣基隆地方法院刑事判決
111年度侵訴緝字第1號
公  訴  人  臺灣基隆地方檢察署檢察官
被      告  吳書丞





指定辯護人  本院公設辯護人  楊大維  
上列被告因妨害性自主案件，經檢察官提起公訴 （107年度調偵
字第188號、107年度偵字第3180號），本院判決如下：
    主  文
丙○○犯乘機性交罪，處有期徒刑參年拾月。
    事  實
一、丙○○與0000甲000000(真實姓名年籍詳卷，下稱甲女)係普通朋
友關係，甲女因與男友吵架，心情不好，遂於民國107年3月21日
晚上11時許，邀丙○○及朋友至基隆市仁二路230號凱悅KTV一同飲酒
，丙○○於翌（22）日凌晨零時許到達KTV後，甲女仍繼續飲酒，飲
至22日凌晨4時許，甲女因不勝酒力無法自行返家，丙○○遂將甲女先
帶回基隆市○○區○○○0號8樓之6住處，詎丙○○竟基於乘機性交之犯意
，利用甲女酒醉而不能抗拒之狀態，將陰莖插入甲女陰道內而為性交
行為1次。嗣於同年月22日中午，甲女醒來後，發現與丙○○躺在丙○○
床上，且經友人告知身上之毛衣反穿，查覺有異，經報警處理，始
查悉上情。
二、案經甲女訴由基隆市警察局移送臺灣基隆地方檢察署檢察官
偵查起訴。　　
    理  由
壹、程序部分：
一、司法機關所製作必須公示之文書，不得揭露被害人之姓名、
出生年月日、住居所及其他足資識別被害人身分之資訊，性侵害
犯罪防治法第12條第2項定有明文。所謂其他足資識別被害人身
分之資訊，包括被害人照片、影像、聲音、住址、或其有關係之
親屬姓名年籍等個人基本資料。故依上開規定，本判決之內容不
予揭露被害人甲女年籍資料等足資識別被害人身分之資訊，合先
敘明。
二、證據能力
  ㈠被告以外之人於審判外之言詞或書面陳述，除法律有規定者
外，不得作為證據，刑事訴訟法第159條第1項定有明文。查證人
即告訴人甲女係被告以外之人，其於警詢時所為陳述，係被告以
外之人於審判外之陳述，亦查無符合刑事訴訟法第159條之3所定
各款情形，另證人甲女於本院審理時到庭具結陳述，其審判中之
證述與先前警詢陳述並無不符，亦無依刑事訴訟法第159條之2規
定而例外有證據能力之情形，且辯護人於本院準備程序及辯護意
旨爭執卷內甲女於警詢陳述之證據能力（見本院卷第107頁、第1
15頁）。依上開說明，應認甲女於警詢時所為陳述無證據能力。
  ㈡被告以外之人於偵查中向檢察官所為之陳述，除顯有不可信
之情況者外，得為證據。刑事訴訟法第159條之1第2項定有明文
。蓋現行法之檢察官仍有訊問被告、證人及鑑定人之權限，其應
踐行之程序又多有保障被告或被害人之規定，證人、鑑定人於偵
查中亦均須具結，就刑事訴訟而言，其司法屬性甚高；而檢察官
於偵查程序取得之供述證據，其過程復尚能遵守法令之規定，是
其訊問時之外部情況，積極上具有某程度之可信性，除消極上顯
有不可信之情況者外，均得為證據。故主張其為不可信積極存在
之一方，自應就此欠缺可信性外部保障之情形負舉證責任（最高
法院98年度台上字第2904號判決意旨參照）。查甲女於偵查中所
為之證述，性質雖屬傳聞證據，然其於偵查中經檢察官告知偽證
之處罰及具結之義務後具結作證，復查無有何消極上顯有不可信
之情況，自有證據能力，且其於本院審理時亦到庭經當事人、辯
護人行交互詰問，已保障被告之詰問權，故上開供述證據業經合
法調查，自得作為判斷之依據。
  ㈢被告以外之人於審判外之陳述，雖不符刑事訴訟法第159條之
1至第159條之4之規定，而經當事人於審判程序同意作為證據，
法院審酌該言詞陳述或書面陳述作成時之情況，認為適當者，亦
得為證據；又當事人、代理人或辯護人於法院調查證據時，知有
刑事訴訟法第159條第1項不得為證據之情形，而未於言詞辯論終
結前聲明異議者，視為有前項之同意，刑事訴訟法第159條之5定
有明文。經查，檢察官、被告及其辯護人對本判決以下所引用之
其餘供述證據，經本院準備程序及審理時提示並告以要旨，均表
示無意見，復未曾聲明異議，本院審酌各該證據作成或取得時狀
況，並無顯不可信或違法取得等情況，且經本院依法踐行證據調
查程序並認為適當，而有證據能力。至其餘資以認定本案犯罪事
實之非供述證據，亦查無違反法定程序取得之情形，依刑事訴訟
法第158條之4之反面解釋，亦有證據能力。
貳、實體部分：
一、認定犯罪事實之證據及理由：
    訊據被告對於與甲女、丁○○、陳ＯＯ等人，於107年3月22日凌
晨零時許，在基隆市仁二路凱悅KTV內飲酒唱歌，至22日凌晨4時
許，與甲女一同離開，並帶甲女到位於基隆市○○區○○路0號8樓之
6住處，在自己房間內與甲女為性行為之事實，自承不諱（見偵
卷第8至9頁、第47至49頁、第55頁、調偵卷第25頁、本院卷第10
6頁、第174至175頁），核與告訴人甲女於偵訊、本院審理時證
述情節相符（見偵卷第45頁、調偵卷第31至35頁、本院卷第162
至170頁），並有證人陳ＯＯ、乙○○於偵訊、丁○○於警詢及偵訊證
述綦詳（見調偵卷第53至55頁、127至129頁、第71至75頁、第93
至97頁），復有內政部警政署刑事警察局107年5月10日刑生字第
1070029563號鑑定書（下稱鑑定書，見彌封卷）、行動電話通訊
軟體對話內容照片（見彌封卷）、長庚醫院驗傷診斷證明書（見
彌封卷）、臺灣基隆地方檢察署勘驗筆錄（下稱勘驗筆錄，見調
偵卷第143頁）在卷可稽，然矢口否認有何乘機性交犯行，辯稱
：甲女雖有飲酒，但還可以行走，且可以對話，我跟甲女發生性
行為時，有經過甲女同意，甲女當時是很清醒的，他知道發生什
麼事云云。辯護人則為被告辯護略稱：被告送甲女返家時，兩人
一路步行且甲女一度要求去基隆廟口吃東西，並稱身上都是酒味
，擔心如此返家被罵，遂要求前往被告家中，抵達被告家門口時
，被告因忘記帶鑰匙，遂向甲女詢問其手機之密碼並借用甲女手
機撥打家中電話，兩人返家後，被告與甲女為性行為時，甲女全
程知悉且意識清楚，兩人結束性行為後，甲女自行穿上毛衣；隔
日乙○○詢問甲女是否與被告發生性行為時，為甲女所否認，假若
其等二人非合意性交，甲女何以未向友人求助，反而係於第一時
間否認有與被告發生性行為，而被告因已聽聞甲女向乙○○否認有
其等有發生性行為，因甲女斯時仍有男友，為免破壞甲女名節，
被告遂附和甲女說法，然被告誤認其與甲女有相當默契須一致對
外否認兩人間發生性行為一事，遂於製作警偵筆錄時，仍否認有
與甲女發生性行為，直至偵查檢察官提出鑑定書時，始改口承認
有發生性行為云云。經查：
  ㈠甲女於107年3月22日凌晨4、5時許於被告住處時，已因酒醉
陷於不知及不能抗拒之狀態：
  ⒈甲女於偵訊時證稱：因為那天跟男朋友吵架，當時剛好在跟
丙○○聊天，所以才會順口約丙○○去唱歌，當天還有陳ＯＯ、丁○○、
朱ＯＯ共5人，當天在KTV唱歌，大家都有喝酒，喝歌時我喝醉，在
包廂内直到在丙○○家醒過來時才清醒，我醒來時發現躺在床上，
丙○○躺在旁邊，我就嚇到了，我當時發現上衣被內外反穿（見偵
卷第45頁）；107年3月21日當天我們是在基隆市凱悦KTV喝酒，
丙○○是接近凌晨那時過來，那時我還清醒，之後我還有繼續喝酒
，我喝了150CC的杯子20杯的蘇格登，後來就沒有意識了，我醒
來之後就在丙○○的房間，我對於有無發生性行為沒有印象，是因
為我衣服被反穿，而且躺在丙○○家，所以才認為丙○○有跟我發生
性行為等語（見調偵卷第31至33頁）。
  ⒉甲女於本院審理時證稱：107年3月21日晚上11點我在凱悅KTV
喝酒唱歌，我記得我喝了20幾杯酒，後來在KTV喝完最後一杯我
就沒意識了，如何離開包廂、走下樓梯及離開凱悅KTV我都不記
得，我不清楚是否是被告陪同我離開KTV，也不知道如何到被告
家，直到隔天乙○○來的時候我醒來才有意識，我醒來的時候發現
我在被告家床上，而且衣服反穿，但我當時不知道有沒有跟被告
發生性行為，所以乙○○和丁○○問我的時候，我才會說我沒有跟被
告發生性行為，我是醒來發現衣服反穿覺得怪怪的，懷疑有發生
性行為，所以我才去醫院檢查，我沒有告訴過被告手機密碼，被
告也沒有使用過我的行動電話，當時我不可能同意跟被告發生性
行為等語（見本院卷第162至170頁）。
  ⒊綜核甲女上開證述，其就因酒後失去意識，以致不知如何離
開KTV至被告家中，以及事發後因無法確定有無與被告發生性行
為，方前往醫院檢驗等情事，於偵訊及本院審理所為之證述內容
互核一致，已無明顯瑕疵可指，參以甲女於偵訊及本院審理作證
前已以證人身分具結，以擔保其證詞之真實性，苟非確有其事，
實無甘冒偽證罪責虛偽杜撰以誣陷被告之理，足認甲女上揭證述
，信非無據。
　⒋次以，證人丁○○於警詢時證稱：我在107年3月22日凌晨約1、
2點到凱悅KTV唱歌，我跟甲女在該處有飲用威士忌，甲女喝了很
多，我覺得她有喝醉，因為她說話行為都不正常，走路搖搖晃晃
（見調偵卷第72至73頁）；於偵訊時證稱：我在107年3月22日跟
甲女在凱悅KTV唱歌，我們喝蘇格登威士忌2瓶，我覺得甲女喝醉
了，她講話跟平常不太一樣，變得很HIGH，走路不穩，後來我、
丙○○及甲女一起離開，丙○○說要送甲女回家，那時候感覺甲女醉
得很厲害，因為她喝蠻多的等語（見調偵卷第93至97頁）。
　⒌證人陳ＯＯ於偵訊時證稱：我在107年3月21日晚間有跟甲女去
凱悅KTV喝酒唱歌，甲女後來喝醉了，我本來說要送她回去，但
丙○○說要送甲女回去，丙○○送甲女回去的時候，甲女當時已經喝
醉，意識不清楚，當時都是丙○○扶著甲女，甲女沒有辦法正常講
話，當時甲女已經意識不清，沒辦法問甲女同不同意由丙○○送她
回去，甲女當時有講一些我們聽不懂的話，所以我認為甲女喝醉
了等語（見調偵卷第53至55頁）。
　⒍復經檢察官勘驗卷附凱悅KTV監視錄影光碟結果：甲女於凌晨
4時31分經過櫃台離開，下樓梯時，係由被告背下，甲女經過櫃
檯時，走路不穩，有勘驗筆錄在卷可稽（見調偵卷第143頁）。
足見甲女離去KTV時，走路不穩，須由被告背負始能下樓，顯見
甲女已非處於意識清醒之狀態甚明。
  ⒎按性侵害犯罪通常具有隱密性，若案發當時僅有被告與被害
人二人在場，事後常有各執一詞，而難辨真偽之情形。被害人以
證人身分之陳述，雖非無證據能力，然其證言是否可信，事實審
法院仍應調查其他證據，以查明其指證是否確與事實相符。而法
院認定事實，並不悉以直接證據為必要，其綜合各項調查所得的
直接、間接證據，本於合理的推論而為判斷，要非法所不許。另
得據以佐證者，雖非直接可以推斷該被告的犯罪實行，但以此項
證據與對向證人的指述為綜合判斷，若足以認定犯罪事實者，仍
不得謂其非屬補強證據。是所謂補強證據，不問其為直接證據、
間接證據，或係間接事實的本身即情況證據，均得為補強證據的
資料（最高法院108年度台上字第334號判決意旨參照）。上開證
人丁○○及陳ＯＯ之證述及勘驗筆錄，俱足為甲女前開證述之補強，
其因醉後意識不清，以致如何離去KTV前往被告家中、是否曾與
被告為性行為，均無知覺理會，是甲女於案發時顯無同意性交之
理解能力甚明。
  ㈡被告及其辯護人雖以前詞置辯，然查：
　⒈按對於男女利用其精神、身體障礙、心智缺陷或其他相類之
情形，不能或不知抗拒而為性交者，刑法第225 條第1 項設有處
罰之明文。所謂相類之情形，係指被害人雖非精神、身體障礙、
心智缺陷，但受性交時，因昏暈、酣眠、泥醉等相類似之情形，
致無同意性交之理解，或無抗拒性交之能力者而言，至被害人之
所以有此情狀，縱因自己之行為所致，仍不能解免乘機對其性交
者之刑責（最高法院96年度台上字第4376號判決意旨參照）。是
乘機性交罪之成立，其客觀要件僅需被害人當時並無同意性交之
理解，或無抗拒性交之能力為已足，並非以酒醉必達於昏迷、呆
滯、木僵、甚至呼吸中樞麻痺之程度為必要。又酒醉對於人體各
項功能之影響本有不同，如步行、對話等日常生活反覆進行之事
務，酒醉可能僅會影響其運作之順暢程度，但不至於完全喪失其
能力（如雖繼續高聲談笑、但口齒不清、文不對題，或雖能勉力
行走、但步履蹣跚、顛簸轉倒），惟依社會常情，性交有其隱密
性、慎重性，甚至牽涉道德，核與步行、對話等每日均需反覆進
行之日常事務顯然有別，是酒醉對於被害人是否能理解並同意性
交、或反對並抗拒性交之影響程度，允非步行、對話所能當然類
比。易言之，尚不能以被害人酒醉後尚未完全喪失步行、對話之
能力，即謂被害人必能理解並同意性交、或必有抗拒性交之能力
。經查，本案案發前，甲女曾於該KTV包廂內飲用多杯蘇格登威
士忌，且甲女離開包廂時呈現走路不穩、無法正常講話、意識不
清等情，業據證人陳ＯＯ及丁○○證述如前，足認甲女已然酒醉，從
而縱甲女雖未達於昏迷、完全不省人事之程度，而能與被告一同
步行返家甚或要求前往廟口飲食，亦難據此推論甲女與被告為性
交行為時，必有理解並同意與被告性交之能力。
　⒉被告及其辯護人雖辯稱：被告送甲女返家，抵達被告家門口
時，被告因忘記帶鑰匙，遂向甲女詢問其手機之密碼並借用甲女
手機撥打家中電話，請阿嬤下來開門云云，然此與甲女證述內容
已有不符，況被告僅空言辯稱有前開情事，並未提出相關事證以
佐其說或供調查，且被告於警詢、偵查時，雖面臨乘機性交重罪
追訴，卻未曾以此置辯，遲至案發4年後本院審理時始提出此番
抗辯，參以證人甲女、陳ＯＯ及丁○○均一致證稱甲女離開KTV時已
然酒醉、意識不清等情，足徵被告前開所辯為卸責之詞，不足為
被告有利之認定。　
  ⒊又被告及其辯護人辯稱：甲女係自行穿上衣服，且甲女若非
有意隱瞞與被告合意性交之情事，何須於友人詢問時即否認有與
被告為性行為之事，而被告係誤以為甲女不欲公開此事，且甲女
當時有男友，為維護甲女名節，遂仍於警詢及偵訊時否認有與甲
女發生性行為，而甲女應係受男友壓力之故，始行提告云云。然
查，若甲女真係自行穿上衣服，被告於檢察官訊問時如實回答即
可，何以檢察官訊問被告是否幫甲女把衣服穿回去時，被告稱不
知道如何回答（見偵卷第57頁）；又甲女與被告為朋友關係，又
有共同朋友，其對於如何離開KTV至被告住處，又是於何種情況
下與何人發生性交行為均無記憶，因此於友人詢問甲女是否有與
被告發生性行為時，甲女為避免誤會而先予否認與被告發生性行
為，亦與常情無違；且若甲女與被告係合意性交，而不欲為其男
友所知，大可維持一貫否認之說法，而無訴警究辦之必要，況甲
女於偵訊中就本案事實具結作證，殊難想像甲女僅因男友壓力，
即甘冒偽證重罪風險而設詞誣攀被告；再者，甲女為釐清案發當
日是否遭被告乘機性交一事而訴警究辦，其既已對外表示可能遭
被告乘機性交，被告即已無維護甲女名節之必要，則被告何須於
警詢及檢察官於107年6月21日第1次訊問時仍否認案發當日曾與
甲女發生性行為（見偵卷第49頁），直至檢察官提出鑑定書時始
改口承認有與甲女發生性行為，且其於107年9月20日檢察官訊問
時復又改稱：我回家洗完澡後，跟甲女說我很累要睡覺了，因為
我有吃安眠藥，所以之後的事我就不清楚了，我於警詢時不是不
承認有跟甲女發生性行為，我是因為我真的不清楚，忘記當天有
沒有跟被害人發生性行為（見調偵卷第25至27頁）。被告既已於
107年6月21日偵訊時承認案發當日有與甲女發生性行為，已無維
護甲女名節之需，倘被告真係與甲女合意性交，何須於107年9月
20日訊問時，復又改稱不清楚該日是否有與甲女發生性行為，顯
見被告前開所辯均係臨訟卸責之詞，不足採信。
  ㈢綜上所述，本案事證明確，被告犯行堪以認定，應予依法論
科。
二、論罪：
  ㈠按對於男女利用其精神、身體障礙、心智缺陷或其他相類之
情形，不能或不知抗拒而為性交或猥褻之行為者，刑法第225條
第1項、第2項設有處罰之明文。上開條文所謂相類之情形，係指
被害人雖非精神、身體障礙、心智缺陷，但受性交或猥褻之行為
時，因昏暈、酣眠、泥醉等相類似之情形，致無同意性交或猥褻
行為之理解，或無抗拒性交或猥褻行為之能力者而言（最高法院
107年度台上字第2859號、105年度台上字第1641號判決意旨參照
）。是倘行為人係利用被害人酒醉之際，對被害人性交、猥褻行
為，自應論以刑法第225條之罪。本件被告於107年3月22日凌晨4
時許，利用甲女因酒醉意識模糊，已喪失同意性交行為之理解能
力，且身體處於無法抗拒之狀態，以其性器插入甲女陰道內1次
，依照前揭說明，屬於利用女子處在相類於精神、身體障礙、心
智缺陷致不能、不知抗拒情形，而為性交之行為無訛。是核被告
所為，係犯刑法第225條第1項乘機性交罪。
  ㈡爰審酌被告竟為圖一己性慾滿足，利用甲女酒醉意識模糊無
從表達意願之際，擅對甲女為性交犯行，戕害甲女性自主權甚鉅
，犯後猶飾詞狡辯否認犯罪，且其雖曾與甲女達成和解，然迄今
分文未付，難認犯後態度良好，兼衡檢察官之具體求刑及其教育
程度、工作、經濟狀況及犯罪所生之危害等一切情狀，就其所犯
之罪，量處如主文所示之刑。
據上論斷，應依刑事訴訟法第299條第1項前段，判決如主文。
本案經檢察官張志明提起公訴，檢察官陳怡龍到庭執行職務。
中　　華　　民　　國　　111 　年　　9 　　月　　14　　日
                  刑事第四庭審判長法　官　齊  潔
　　　　　　　　　                法  官  李辛茹
      　　　　　　                法  官  鄭富容
以上正本證明與原本無異。
如不服本判決應於收受送達後20日內向本院提出上訴書狀，並應
敘述具體理由；其未敘述上訴理由者，應於上訴期間屆滿後20日
內向本院補提理由書（均須按他造當事人之人數附繕）「切勿逕
送上級法院」。
中　　華　　民　　國　　111 　年　　9 　　月　　14　　日
                                  書記官  劉珍珍
附錄論罪法條：
中華民國刑法第225條
（乘機性交猥褻罪）
對於男女利用其精神、身體障礙、心智缺陷或其他相類之情形，
不能或不知抗拒而為性交者，處 3 年以上 10 年以下有期徒刑
。
對於男女利用其精神、身體障礙、心智缺陷或其他相類之情形，
不能或不知抗拒而為猥褻之行為者，處 6 月以上 5 年以下有期
徒刑。
第 1 項之未遂犯罰之。